【裁判字號】    98,交聲,2497
【裁判日期】    980818
【裁判案由】    聲明異議
【裁判全文】
臺灣臺中地方法院交通事件裁定        98年度交聲字第2497號
原處分機關  交通部公路總局臺中區監理所臺中市監理站
受處分人    甲○○
即異議人
上列受處分人因違反道路交通管理處罰條例案件，對於交通部公
路總局臺中區監理所臺中市監理站民國98年7月27日所為之處分
（裁監稽違字第裁61-Z00000000號違反道路交通管理事件裁決書
）聲明異議，本院裁定如下：
    主  文
原處分關於吊扣汽車駕駛執照拾貳個月部分撤銷。
甲○○駕駛自用小客車，經測定酒精濃度超過規定標準，吊扣小
型車普通駕駛執照拾貳個月。
    理  由
一、原處分意旨略以：異議人即受處分人甲○○（下稱受處分人
    ），於民國（下同）98年7月26日凌晨1時1分許，駕駛車牌
    號碼5430-TZ號自用一般小客車，於國道一號北向178公里處
    ，因「酒後駕車，經酒測器測定值為0.36mg/L，超過核值
    0.25mg/L」之違規，為內政部警政署國道公路警察局第三警
    察隊以公警局交字第Z00000000號違反道路交通管理事件通
    知單舉發；本站遂於98年7月27日以裁監稽違字第裁61-Z000
    00000號裁決書，裁處罰鍰新臺幣19,500元，並吊扣汽車駕
    駛執照12個月，施以道安講習，逾期則依裁決書處罰主文規
    定裁處；又有關吊扣汽車駕照部份，本站謹依交通部96年10
    月18日交路字第0960009707號、93年8月10日交路字第09300
    08227號等函示：「吊扣其持有之駕駛執照，以限制其繼續
    駕車行駛道路之權利，係屬駕駛行為之限制，並不因所持駕
    照種類之不同而有所差異…」辦理等語。
二、異議意旨略以：受處分人係駕駛自小客車違規，原處分機關
    卻吊扣聯結車職業駕照，而非小型車普通駕駛執照，伊須以
    駕車為業等語，為此聲明異議。
三、按汽車駕駛人，飲用酒類後其吐氣所含酒精濃度超過每公升
    0.25毫克以上者，不得駕車；又汽車駕駛人，駕駛汽車經測
    試檢定有酒精濃度超過規定標準者，處15,000元以上60,000
    元以下罰鍰，並當場移置保管其車輛及吊扣其駕駛執照1年
    ，道路交通安全規則第114條第2款及道路交通管理處罰條例
    第35條第1項第1款固定有明文。而所謂酒精濃度超過規定之
    標準者，依道路交通安全規則第114條第2款之規定，係指汽
    車駕駛人飲用酒類或其他類似物後其吐氣所含酒精濃度超過
    每公升0.25毫克或血液中酒精濃度超過0.05%以上者。次按
    汽車駕駛人，因違反本條例及道路交通安全規則之規定，受
    吊銷駕駛執照處分時，吊銷其持有各級車類之駕駛執照，道
    路交通管理處罰條例第68條定有明文。此規定係於民國94年
    12月14日修正公布，並於95年3月1日施行，而修正前之道路
    交通管理處罰條例第68條則係規定「汽車駕駛人，因違反本
    條例及道路交通安全規則之規定，受吊扣或吊銷駕駛執照處
    分時，吊扣或吊銷其持有各級車類之駕駛執照」，觀其修法
    意旨，係以「原條文將違規駕駛人所持有之各級車類駕駛執
    照一併吊扣或吊銷，失之過酷，影響人民工作及生活甚鉅」
    為由，而刪除吊扣駕駛人駕駛執照時，「吊扣其持有各級車
    輛駕駛執照」之規定，是依現行道路交通管理處罰條例，已
    無得吊扣駕駛人所持有他級駕駛執照之依據存在，從而，於
    為吊扣駕駛人駕駛執照之處分時，自「僅得吊扣駕駛人違規
    時所駕駛該級車類之駕駛執照」，以限制其繼續駕駛該級車
    類行駛道路之權利（臺灣高等法院臺中分院97年度9月份刑
    事庭庭務會議紀錄參照）。惟若駕駛人並無持有或遭註銷該
    級車類之駕駛執照，並非即無從執行吊扣駕駛執照之處分而
    不罰，僅係如何為適當處分及執行之問題，否則徒使道路交
    通管理處罰條例第35條第1項第1款、第67條第6項規定形同
    具文。
四、經查：
（一）受處分人在前揭時、地因駕駛上開車輛，經警檢測其酒精
      濃度超過標準（酒測呼氣值達每公升0.36毫克）之違規行
      為，受處分人於聲明異議中並不爭執，並有內政部警政署
      國道公路警察局舉發違反道路交通管理事件通知單及原處
      分機關之裁決書各1份附卷可稽，其前開違規行為，堪以
      認定。
（二）本件受處分人既係駕駛自用小客車違反道路交通管理處罰
      條例第35條第1項第1款之規定，揆諸前揭法律規定及說明
      意旨，原處分機關依法即僅能吊扣其自用小客車駕駛執照
      ，並無得吊扣受處分人持有他級駕駛執照之依據，自不得
      因受處分人違規當時未領有自用小客車駕駛執照，即吊扣
      其現有之職業聯結車駕駛執照以代之。是原處分機關以受
      處分人有上開違規行為，逕行裁處吊扣受處分人之職業聯
      結車駕駛執照，已難謂係適法之處分。又上開處置方式，
      雖可能產生無照駕駛之駕駛人，反而較有照駕駛之駕駛人
      得受有毋需吊扣駕駛執照處罰利益之疑慮，然行政行為，
      採取之方法所造成之損害不得與欲達成目的之利益顯失均
      衡，為行政程序法第7條第3款所明定，本件受處分人於違
      規當時並無小型車普通駕駛執照可供吊扣，原處分機關因
      此吊扣受處分人持有之聯結車職業駕駛執照，雖可達成完
      全杜絕異議人將來繼續酒醉駕車之目的，惟亦同時造成剝
      奪受處分人駕駛職業聯結車之結果，對其生活影響甚大，
      甚而危及其就業謀生問題，此所造成之損害，與欲達成目
      的之利益（限制受處分人駕駛自用小客車，以預防酒醉駕
      駛自用小客車所造成之危害）顯失均衡，復與前揭道路交
      通管理處罰條例第68條之修法意旨亦不相符合，益見其處
      分違法之處，自有未恰。
（三）至原處分機關檢附之交通部93年8月10日交路字第0930008
      227號函，係針對修正前道路交通管理處罰條例第68條規
      定所為之函示，該條文既經修正如前述，該函示意見即失
      其參考價值，而交通部96年10月18日交路字第0960009707
      號函，則明顯悖離道路交通管理處罰條例第68條修正意旨
      ，而為本院所不採。
（四）又道路交通管理處罰條例第68條規定業經修正，且行政行
      為採取之方法所造成之損害不得與欲達成目的之利益顯失
      均衡，均如前述。且依上開所述道路交通管理處罰條例第
      68條修正後即本件行為時之新法，既已將「吊扣各級車類
      」規定刪除，而於現行實務上基於一人一照原則僅逐級核
      給汽車駕駛執照一張，致持有聯結車職業駕駛執照者，因
      駕駛普通小型車違規，而須吊扣小型車普通駕駛執照時，
      產生技術層面之困難，惟行政機關本應時時因應法令之變
      更，而精進其行政執行成效，斷不得因技術層面之困難，
      即置立法修正通過之條文不予遵守適用，甚或逾越比例原
      則，逕吊扣其持有各級車類之駕駛執照，侵害受處分人之
      工作權，是此執行技術層面之問題，尚難據為原處分並無
      不當之理由，而苛求異議人容忍，併此敘明。
（五）綜上所述，原處分機關未審酌「吊扣汽車駕駛執照12個月
      」所生之法律效果，將剝奪受處分人現所持有之聯結車職
      業駕駛執照於12個月內之駕車行路資格及權利，而與前開
      條文修正意旨有違，原處分逕為吊扣汽車駕駛執照（即一
      人一照原則下，係聯結車職業駕駛執照）12個月部分之裁
      決，即難認允當，應由本院撤銷，並改諭知如主文第2項
      所示之裁罰。
五、據上論斷，應依道路交通管理處罰條例第87條第2項，道路
    交通案件處理辦法第20條，裁定如主文。
中    華    民    國    98    年    8    月    18    日
            臺灣臺中地方法院交通法庭
                          法  官  黃賢婷
以上正本證明與原本無異。
如不服本裁定，應於送達後5日內向本院提出抗告狀。（應附繕
本）
                          書記官  江美琪
中    華    民    國    98    年    8    月    18    日


司法院資訊處製作；財團法人民間司法改革基金會備份。
